【裁判字號】    99,台上,5938
【裁判日期】    990930
【裁判案由】    妨害自由等罪
【裁判全文】
最高法院刑事判決            九十九年度台上字第五九三八號
上  訴  人
即 自 訴人  甲○○
被      告  乙○○
            丙○○
            丁○○
            戊○○
            己○○
            庚○○
            辛○○
            壬○○
            癸○○
            子○○
            丑○○
            寅○○
            卯○○
            辰○○
            巳○○
            午○○
            未○○
            申○○
            酉○○
            戌○○
            亥○○
            天○○
            地○○
            宇○○
            宙○○
            玄○○
            黃○○
            Ａ○○
            Ｂ○○
            Ｃ○○
            Ｄ○○
            Ｅ○○
            Ｆ○○
            Ｇ○○
            Ｈ○○
            Ｉ○○
            Ｊ○○（原判決誤繕為中華郵政股份有限公司南區
            Ｋ○○（原判決誤繕頹中華郵政股份有限公司東區
            Ｌ○○
            Ｍ○○
            Ｎ○○
            Ｏ○○
            Ｐ○○
            Ｑ○○
            Ｒ○○
            Ｓ○○
            Ｔ○○
            Ｕ○○
            Ｖ○○
            Ｗ○○
上列上訴人因自訴被告等妨害自由等罪案件，不服台灣高等法院
高雄分院中華民國九十七年十一月二十六日第二審判決（九十七
年度上易字第七三七號，自訴案號：台灣高雄地方法院九十七年
度自字第九號），提起上訴，本院判決如下：
    主  文
上訴駁回。
    理  由
按刑事訴訟法第三百七十七條規定：上訴於第三審法院，非以判
決違背法令為理由，不得為之；是提起第三審上訴，應以原判決
違背法令為理由，係屬法定要件。如果上訴理由書狀並未依據卷
內訴訟資料具體指摘原判決不適用何種法則或如何適用不當，或
所指摘原判決違法情事顯與法律規定得為第三審上訴理由之違法
情形不相適合時，均應認其上訴為違背法律上之程式，予以駁回
。又提起自訴，應委任律師行之；自訴人未委任律師為代理人，
法院應定期間以裁定命其委任代理人，逾期仍不委任者，應諭知
不受理之判決，刑事訴訟法第三百十九條第二項、第三百二十九
條第二項分別定有明文。查：本件上訴人即自訴人甲○○於第一
審係自訴被告乙○○等五十人以偽造不實、不法之診斷書及鑑定
報告書，非法逮捕、羈押上訴人，非法進行訴訟程序，起訴上訴
人，並作成重大違背法令之無效判決，將上訴人移送至精神病院
執行等情，核其自訴狀所載關於此部分之事實，被告等五十人係
涉犯刑法第三百零二條第一項之妨害自由罪、第一百六十九條之
誣告罪、第一百六十八條之偽證罪、第二百十六條及第二百十三
條之行使公務員登載不實罪、第一百二十五條之濫權追訴罪、第
一百二十四條之枉法裁判罪及醫師法第二十八條等罪，屬得上訴
於第三審之案件，合先明。本件原判決以上訴人自訴被告乙○
○等五十人涉犯妨害自由等罪嫌部分，並未依法委任律師為代理
人，經第一審裁定限期命補正，上訴人逾期仍未補正，因認其自
訴不合法，原審仍維持第一審諭知此部分自訴不受理之判決，而
駁回上訴人所提關於此部分之第二審上訴。並說明上訴人（原判
決誤載為被告）雖有律師資格，但其因具有律師法第四條第一項
第四款所定事由（即上訴人患有情感性精神病，併有精神病狀，
致難勝任律師職務），業經法務部於民國九十二年六月二十六日
以法檢字第０九二０八０二七二０號函命其應停止執行律師職務
，迄今尚未廢止上開不得執行律師職務之行政處分，上訴人雖有
律師資格，但其實際上已難勝任律師職務，其提起自訴仍應委任
其他律師為之，始為適法；上訴人前對法務部所為「不得執行律
師職務」之行政處分不服提起訴願、行政訴訟，惟因未繳納裁判
費經裁定駁回確定在案，上訴人之上開行政處分既已敗訴確定，
就其所涉之刑事審判部分，即無停止審判之問題等由甚詳。經核
於法並無不合。上訴意旨置原判決明白論斷於不顧，猶執上訴人
具有律師資格，自無須另行委任代理人提起本件自訴，又法務部
所為上訴人不得執行律師職務之行政處分，係自始當然無效之行
政處分，上訴人自不受拘束，再者，上訴人已提起確認該行政處
分無效之訴，依行政訴訟法第十二條之規定，原審自應暫時停止
訴訟等已為原判決指駁之陳詞，任憑己見，漫指原判決違法，自
非合法上訴第三審之理由。其此部分之上訴違背法律上之程式，
應予駁回。又自訴事實關於刑法第三百十五條之一之妨害秘密罪
、第三百十條第二項之誹謗罪、第三百零四條第一項之強制罪、
第二百十六條及第二百十五條之行使業務登載不實罪、第一百三
十二條之第一項之公務員洩漏國防以外秘密罪，核係屬刑事訴訟
法第三百七十六條第一款所列之案件，依該法條規定，既經第二
審判決，不得上訴於第三審法院。上訴人猶提起上訴，顯為法所
不許，應予駁回。
據上論結，應依刑事訴訟法第三百九十五條前段，判決如主文。
中    華    民    國  九十九  年    九    月   三十   日
                      最高法院刑事第十三庭
                          審判長法官  賴  忠  星
                                法官  呂  丹  玉
                                法官  吳      燦
                                法官  蔡  名  曜
                                法官  葉  麗  霞
本件正本證明與原本無異
                                      書  記  官
中    華    民    國  九十九  年    十    月    七    日
                                                       s

司法院資訊處製作；財團法人民間司法改革基金會備份。
